臺灣臺中地方法院民事判決
111年度訴字第1060號
原      告  謝怡如  
被      告  石智宇  
上列當事人間請求損害賠償事件，本院於民國111年7月1日言詞
辯論終結，判決如下：
    主      文
原告之訴及假執行之聲請均駁回。
訴訟費用由原告負擔。
    事實及理由
壹、程序方面：
　　按訴狀送達後，原告不得將原訴變更或追加他訴，但請求之
    基礎事實同一、擴張或減縮應受判決事項之聲明者，不在此
    限，民事訴訟法第255條第1項第2、3款定有明文。本件原告
    起訴時依民法第179條規定，請求被告給付新臺幣（下同）7
    97,000元，嗣以民國111年4月27日書狀請求加計利息，並追
    加依民法第184條規定請求（見本院卷一第69至73頁），依
    上開規定，應予准許。
貳、實體方面：
一、原告主張：伊於109年4月8日遭姓名不詳之人詐欺，因而於
    同日13時27分許匯款797,000元（下稱系爭款項）至被告所
    有之玉山銀行豐原分行000-0000000000000號帳戶（下稱被
    告玉山銀行帳戶），被告無法律上原因受有利益，並致伊受
    有損害。爰依民法第184條、第179條規定提起本件訴訟等語
    。並聲明：被告應給付原告797,000元，及自起訴狀繕本送
    達翌日起至清償日止，按週年利率5%計算之利息。願供擔保
    請准宣告假執行。
二、被告則以：不爭執原告於109年4月8日有匯款系爭款項至伊
    玉山銀行帳戶，惟此乃伊與他人在網路上進行USDT虛擬貨幣
    買賣交易，買家給付伊之買賣價金，伊於收受上開款項後，
    旋依當日新臺幣兌換美金之匯率，將USDT虛擬貨幣795,015
    元匯予買家，伊僅賺取0.3%差價，伊係因USDT虛擬貨幣買賣
    而收取系爭款項，非無法律上原因受有利益，且伊與詐欺集
    團無關，亦未提供帳戶供詐騙集團成員使用等語，資為抗辯
    。並聲明：原告之訴及假執行之聲請均駁回。如受不利判決
    ，願供擔保請准宣告免為假執行。
三、本院之判斷：
(一)原告於109年4月8日13時27分許匯款797,000元（即系爭款項
    ）至被告玉山銀行帳戶，被告收受系爭款項後，旋於同日匯
    出USDT虛擬貨幣795,015元予他人之事實，有原告所提之匯
    款申請書影本（見本院卷一第21頁）及被告玉山銀行帳戶交
    易明細影本在卷可稽（見本院卷二第103頁）在卷可稽，堪
    信真實。
(二)原告依侵權行為之法律關係請求部分：
  1.按因故意或過失，不法侵害他人之權利者，負損害賠償責任
    。故意以背於善良風俗之方法，加損害於他人者亦同。違反
    保護他人之法律，致生損害於他人者，負賠償責任。但能證
    明其行為無過失者，不在此限。民法第184條定有明文。又
    當事人主張有利於己之事實者，就其事實有舉證之責任，民
    事訴訟法第277條亦有明定。
  2.經查，原告雖主張其受詐欺而交付系爭款項至被告玉山銀行
    帳戶，惟尚難憑此節即推論被告有詐欺或幫助詐欺之行為，
    且參原告前對被告提起刑事詐欺告訴，經臺灣臺中地方檢察
    署檢察官以109年度偵字第28792、36315號為不起訴處分確
    定，有不起訴處分書附卷可參（見本院卷一第41至48頁），
    益見被告應無原告所指之詐欺情事。原告復未提出其他證據
    ，足資證明被告乃詐欺原告之人，或被告與詐欺原告之人屬
    同一詐欺集團成員，或被告將其玉山銀行帳戶交付詐欺集團
    成員使用，而有詐欺或幫助詐欺原告之情，則原告主張被告
    故意或過失不法侵害原告財產權利或利益，請求被告賠償損
    害797,000元，難認有憑。
(三)原告依不當得利之法律關係請求部分：
　1.按無法律上之原因而受利益，致他人受損害者，應返還其利
    益，民法第179條前段定有明文。又指示給付關係中，被指
    示人係為履行其與指示人間之約定，始向領取人（第三人）
    給付，被指示人對於領取人原無給付之目的存在。苟被指示
    人與指示人間之法律關係不存在（或不成立、無效或被撤銷
    、解除），被指示人應僅得向指示人請求返還其無法律上原
    因所受之利益。至領取人所受之利益，原係本於指示人而非
    被指示人之給付，即被指示人與第三人間尚無給付關係存在
    ，自無從成立不當得利之法律關係（最高法院102年度台上
    字第482號判決意旨參照）。
　2.經查，被告陳明其因與他人間之USDT虛擬貨幣買賣，而收取
    系爭款項為價金等情，核與被告與買家間之對話紀錄內容相
    符（見本院卷二第85頁），且從被告收受系爭款項後，旋將
    USDT虛擬貨幣795,015元匯予他人之情以觀，符合買方給付
    價金後，賣方即交付買賣標的物之交易常情，足見被告抗辯
    其係因USDT虛擬貨幣買賣而收取系爭款項乙節，尚非子虛。
    而原告受不明人士詐欺，經由不明人士指示匯款至被告玉山
    銀行帳戶，原告應僅得向該不明人士請求返還其無法律上原
    因所受之利益，原告復未舉證證明該不明人士即為被告，則
    原告與領取人即被告間尚無給付關係存在，揆諸前揭說明，
    自無從成立不當得利之法律關係，是原告依不當得利之法律
    關係，請求被告返還不當得利797,000元，應乏依據。
四、綜上所述，原告依侵權行為及不當得利之法律關係，請求被
    告給付797,000元，及自起訴狀繕本送達翌日起至清償日止
    ，按週年利率5%計算之利息，為無理由，應予駁回。原告之
    訴既經駁回，其所為假執行之聲請即失所依據，併予駁回。
五、本件事證已臻明確，兩造其餘訴訟資料及攻擊防禦方法，經
    審酌後認與判決結果不生影響，爰不逐一論述，併此敘明。
六、訴訟費用負擔之依據：民事訴訟法第78條。
中　　華　　民　　國　　111 　年　　7 　　月　　29　　日
                  民事第三庭  審判長法  官  陳宗賢
　　　　　　　　　　　　　　　　　　法  官  廖純卿
　　　　　　　　　　　　　　　　　　法  官  劉育綾
正本係照原本作成。
如對本判決上訴，須於判決送達後20日內向本院提出上訴狀（須
附繕本）。如委任律師提起上訴者，應一併繳納上訴審裁判費。
中　　華　　民　　國　　111 　年　　7 　月　　  29　　日
                                    書記官  洪千羽